【裁判字號】    90,上訴,171
【裁判日期】    900510
【裁判案由】    殺人未遂等
【裁判全文】
臺灣高等法院高雄分院刑事判決          九十年度上訴字第一七一號
    上  訴  人  台灣屏東地方法院檢察署檢察官
    上  訴  人
    即  被  告  甲○○
    指定辯護人  本院公設辯護人  孫妙岑
右上訴人等因被告殺人未遂案件，不服臺灣屏東地方法院八十九年度訴字第四二二號
中華民國八十九年十二月二十一日第一審判決（起訴案號：臺灣屏東地方法院檢察署
八十九年度偵字第三七二六號），提起上訴，本院判決如左：
      主      文
原判決撤銷。
甲○○殺人未遂，處有期徒刑伍年陸月。
      事      實
一、甲○○曾於民國七十一年間，犯傷害罪經原審判處有期徒刑六月確定，復於八十
    五年間因違反肅清煙毒條例罪經原審判處有期徒刑三年二月確定，而應於八十九
    年六月十三日執行完畢，詎其於假釋中仍不知所警惕，因懷疑其妻李宜頻與丙○
    ○有染，遂於八十九年五月十六日十時十五分許，偕同李宜頻前往屏東縣長治鄉
    ○○村○○街三十號丙○○住處與丙○○理論。嗣甲○○與丙○○發生爭執，竟
    基於殺人之犯意，持其所有預藏在機車內之西瓜刀，猛力揮砍丙○○之身體要害
    六刀，致丙○○受有左肩、左上臂、左後頸、頭皮、左後背處有多處深部切、割
    傷，上臂部多條肌腱斷裂等傷勢。丙○○受創後逃出屋外。而甲○○見其妻李宜
    頻因阻擋其行兇，致遭其誤砍傷左手血流不止，甲○○為迅速將其妻送醫，始停
    止追殺丙○○，而將其所有之西瓜刀棄置於離現場十多公尺的道路旁，經不詳姓
    名之人拾起，而已滅失。嗣丙○○經人送醫急救，始倖免於難。
二、案經丙○○之妻乙○○訴由屏東縣警察局屏東分局報請台灣屏東地方法院檢察署
    檢察官偵查起訴。
      理      由
一、訊據上訴人即被告甲○○固不否認於右述時地持其所有之西瓜刀砍傷被害人丙○
    ○之事實，惟矢口否認有殺人未遂之犯行，辯稱：我懷疑丙○○與我太太有姦情
    ，找他理論，一言不和，才與他發生毆打，而持西瓜刀砍傷他，並無殺人之意思
    云云。
二、惟查前開事實，業據告訴人乙○○，被害人丙○○分別於警訊、偵查中、原審及
    本院指訴綦詳，並有財團法人屏東基督教醫院（下稱基督教醫院）診斷證明書、
    基督教醫院（八九）屏基醫字第八九０八０六五號回函各一紙、丙○○病歷、現
    場照片十二幀、丙○○傷勢照片四幀在卷可稽。又查被告持預藏利器西瓜刀朝丙
    ○○身體（包括頭部之致命部位）砍殺六刀，導致丙○○左肩、左上臂、左背部
    及頭皮受有深部切割傷，左肩、左上臂多處肌腱斷裂，傷勢頗重，現場牆壁且沾
    黏有丙○○之頭皮及頭髮（見卷附照片），足徵甲○○手法凶殘、下手力道威猛
    ，不分部位，連連揮刀砍擊，被害人拼力閃躲，仍多處被砍擊，受深部切割傷，
    其行兇時顯有置丙○○於死地之犯意。至於被害人丙○○受創後逃出屋外，被告
    雖未持刀繼續追殺，然此實因被告之妻李宜頻在場勸阻被告時，為被告誤砍傷左
    手，血流不止，被告急於將其妻送醫治療，被告始未追殺被害人等情，又據證人
    李宜頻於警訊供明在卷。然尚難僅憑被告停止追殺行為乙節，即認被告下手之際
    無殺人之故意。綜上所述，被告所辯上情，無非卸責之詞，不足採信。本件事證
    明確，被告之犯行，堪以認定。
二、核被告所為，係犯刑法第二百七十一條第二項第一項之殺人未遂罪。又被告著手
    於殺人行為之實行，而不遂，為未遂犯，應依刑法第二十六條前段規定，減輕其
    刑。
三、原審予以被告論科，固非無見，惟查被告係犯刑法第二百七十一條第二項第一項
    之殺人未遂罪，而原審變更公訴人殺人未遂起訴法條，改依普通傷害罪科刑，自
    有未合。被告上訴意旨指摘原判決量刑過重固為無理由，惟公訴人循告訴人之聲
    請上訴意旨，執被告所犯應係殺人未遂罪云云。指摘原判決不當，為有理由，自
    應由本院將原判決撤銷改判。審酌被告因懷疑被告與其妻有染，一時衝動失慮，
    觸犯刑章，犯後否認犯行，迄今仍未賠償被害人所受損害，態度不佳等一切情狀
    ，量處如主文第二項之刑。至於被告所有供犯罪所用之西瓜刀一把，業已滅失不
    存在，已據被告於警訊供明在卷，爰不為沒收之諭知，併此明。
據上論斷，應依刑事訴訟法第三百六十九條第一項前段、第三百六十四條、第二百九
十九條第一項前段，刑法第二百七十一條第二項第一項、第二十六條前段，判決如主
文。
本案經檢察官陳國全到庭執行職務。
中    華    民    國      九十      年         五         月     十     日
                              臺灣高等法院高雄分院刑事第三庭
                                  審判長法官  莊秋桃
                                        法官  陳中和
                                        法官  謝宏宗
右正本證明與原本無異。
如不服本判決，應於判決送達後十日內向本院提出上訴狀，其未述理由者並應於提
出上訴狀後十日內向本院補提理由書（應附繕本)。
                                      書記官  陳靖華
中    華    民    國      九十      年         五         月     十一   日
附錄：本判決論罪科刑法條：
刑法第二百七十一條第二項第一項
前項之未遂犯罰之。
殺人者，處死刑、無期徒刑或十年以上有期徒刑。
                                                                    Ａ


司法院資訊處製作；財團法人民間司法改革基金會備份。
